# 无法税前扣除的资产是否确认递延所得税负债

提问人：cindyddiz 时间：2017-07-07 19:27:53
请教： 企业取得一项固定资产，由于客观原因，其中一部分确认无法取得发票。对于无法取得发票导致无法税前扣除的部分，是否应作为固定资产的计税基础小于账面价值，确认递延所得税负债？ 我理解，这个差异，属于暂时性差异，需要确认递延所得税负债，待资产处置的时候，差异才为零。但同事有不同意见，主要认为，这个差异不同于计提坏账准备等，属于永久性差异。
另外根据《企业会计准则第 18 号--所得税 》第十一条规定，这个似乎是符合第二条里的说法，既不是企业合并，也不影响当期利润和应纳税所得额。 “第十一条　除下列交易中产生的递延所得税负债以外，企业应当确认所有应纳税暂时性差异产生的递延所得税负债： （一） 商誉的初始确认。 （二） 同时具有下列特征的交易中产生的资产或负债的初始确认： 1.该项交易不是企业合并； 2.交易发生时既不影响会计利润也不影响应纳税所得额（或可抵扣亏损）。”
但如果不确认递延所得税负债，由于部分金额无法税前扣除，此项资产日后带来的收益，明显会小于其账面价值，相当于现在高估了资产。
因此想请教，这一情况应如何处理，原因为何，谢谢。

回答人：chenyiwei
根据你所引用的所得税准则第十一条规定，如果在该资产初始确认时，虽然该暂时性差异已存在，但该交易不属于企业合并且该初始确认时点既不影响会计利润也不影响应纳税所得额，则基于上述“初始确认豁免”规定，不确认递延所得税负债。这是一个特例。

提问人：cindyddiz 时间：2017-07-08 09:33:53
陈版，您好。感谢您深夜还在进行回复。 对于这个问题，还要请教一下，对这种“初始确认豁免”，应该如何理解。是企业可以选择确认，也可以选择不确认，还是不能进行确认。 根据准则定义：资产是指由企业过去经营交易或各项事项形成的，由企业拥有或控制的，预期会给企业带来经济利益的资源。对于一个正常营利的企业来讲，一项资产可带来的经济利益，是直接与所得税相关的。对于一个税率是25%的企业，无法税前扣除的账面价值 100 元的资产，为企业带来的经济利益，只能是 75 元。如果在初始确认的时候，不针对无法抵扣的 25 元确认递延所得税负债，那么确实是高估了企业的资产。这样做似乎也不符合谨慎性原则。 查阅了网上的信息，大家对这个举例最多的，是自行研发形成的无形资产在初始确认时，不针对可加计扣除的50%确认递延所得税资产。此情况下无形资产的初始确认，确实满足“初始确认豁免”条件，但同时，我认为此处无形资产的初始确认与上述固定资产无法取得发票情况时的初始确认，存在以下不同： 第一，自行研发形成的无形资产可加计扣的规定，是“形成无形资产的，按照无形资产成本的150%摊销”。如果企业自行研发的无形资产在持有一段时间后向外出售，是不能享受加计扣除政策。也就是说，在无形资产初始确认时，没有办法确定其在日后是否确实可以按150%税前扣除。而无法得发票的固定资产，无论以后是自用、报废、还是出售，相应无发票的部分，均不可税前扣除。 第二，无形资产可加计扣除的事项，如果确认将形成一项资产，而无法取得发票的固定资产初始确认事项，如果确认将形成一项负债。从谨慎性原则出发，确认递延所得税负债似乎更合适。
另，看到所得税问题上IFRS与US GAAP的异同中，IFRS中与我国会计准则一样，认可“初始确认豁免”，但US GAAP并不认可此事项。
两种处理不同，是否与在会计处理时，采用利润表观还是资产负债表观有关呢？ 因当前业务涉及企业改制、股权转让、发债等净资产审计事项，我担心不确认递延所得税负债，会高估企业资产，给报表使用者造成误解，也加大了注册会计师的风险。如果“初始确认豁免”事项不能确认递延所得税，可否通过提取减值准备等处理，来减少这一事项对企业报表的影响呢？ 非常感谢。

回答人：chenyiwei
1 、对自行研发无形资产可享受的加计扣除额对应的递延所得税，并不是因为“没有办法确定其在日后是否确实可以按150%税前扣除”。因为准则就规定“递延所得税资产和递延所得税负债的计量，应当反映资产负债表日企业预期收回资产或清偿负债方式的所得税影响，即在计量递延所得税资产和递延所得税负债时，应当采用与收回资产或清偿债务的预期方式相一致的税率和计税基础。”。也就是确认递延所得税时需要考虑企业预期收回资产或清偿负债方式的所得税影响。 2 、谨慎性原则只可用于对未来不确定性事项的判断和估计，对不涉及不确定性的事项，不能运用谨慎原则作为选择会计政策或者作出会计估计的理由。
US GAAP和IFRS对所得税会计处理都是资产负债表观，但US GAAP不认可“初始确认豁免”，这是两者之间的一项显著差异。
减值准备的计提需依据资产或资产组的可收回金额测算确定。如果可收回金额不低于资产或资产组的账面价值，则不能计提减值准备。

提问人：cindyddiz 时间：2017-07-08 13:40:51
谢谢陈版，还想再确认一下：从字面上讲，除特殊情况外应当进行某种会计处理，并未从正面说明出现特殊情况，不得进行该种会计处理。对这种“初始确认豁免”应选择哪种会计处理方式， 一、企业可以自行选择确认或不确认递延所得税负债（类似于某种税收优惠，企业可以自行放弃）。 二、不得确认递延所得税负债。 非常感谢。

回答人：chenyiwei
不得确认。这里企业没有选择权，必须按准则规定处理。